臺灣臺中地方法院刑事判決　　　　　　　　　　　　　九十一年度自字第四八號
　　自　訴　人　乙○○○文化事業有限公司
　　代　表　人　戊○○
　　代　理　人　蔣文正律師
　　被　　　告　丁○○
　　選任辯護人　蘇顯騰律師
右列被告因違反商標法案件，經自訴人提起自訴，本院判決如左：
    主  文
丁○○無罪。
    理  由
一、自訴意旨略以：被告丁○○係設於臺中市○區○○路五七六號一樓茱莉亞精品有
    限公司（以下簡稱茱莉亞公司）之負責人，明知「ＪＵＬＩＡ」服務標章係自訴
    人乙○○○文化事業有限公司享有服務標章專用權，專用期限為自民國九十年九
    月一日起，至一百年八月三十一日止，指定使用於攝影、錄影、禮服租用等服務
    ，竟自九十年十二月間起，基於欺騙他人之意圖，在其所經營之茱莉亞公司所有
    攝影預約單、化粧、雜項預約單及手提包裝袋上，使用「ＪＵＬＩＡ」、之圖樣
    ，另於該公司之廣告招牌上，使用「茱莉亞」、「ＪＵＬＩＥＴ  ＮＥＷＳ」，
    及「ＪＵＬＩＥＴ」等圖樣，復以「ｊｕｌｉａｎｅｗｓ」為」該公司之網址名
    稱。因認被告涉有商標法第七十七條、第六十二條、第六十三條之仿冒服務標章
    及販賣仿冒服務標章商品等罪嫌云云。
二、(1)、按犯罪事實應依證據認定之，無證據不得推定其犯罪事實；又自訴案件不能
    證明被告犯罪者，應諭知無罪之判決，刑事訴訟法第一百五十四條、第三百四十
    三條、第三百零一條第一項分別定有明文。再者，認定不利於被告之事實，須依
    積極證據，苟積極證據不足以為不利被告事實之認定時，即應為有利於被告之認
    定，更不必有何有利之證據，業經最高法院三十年上字第八一六號著有判例。
(2)、自訴人認被告涉有違反商標法之犯行，無非係以：服務標章證冊證、網路字典查
    詢、合約各一紙，報價單／商品訂購單三紙，律師函二紙，照片十二幀，廣告資
    料十四件，活期儲蓄存款存摺一本，證人甲○○之證述等情為據。
(3)、訊據被告固不否認：其為茱莉亞公司之負責人之事實，惟堅決否認有何違反商標
    法之犯行，辯稱：當初係因其所經營之茱莉亞公司，中文名稱為「茱莉亞」，始
    一併使用「ＪＵＬＩＡ」為該公司之英文名稱。且其自接獲自訴人委託凱旋法律
    事務所陳永星律師，於九十年十二月四日寄發之（九十）旋法字第○九七號律師
    函後，即全面停止使用「ＩＵＬＩＡ」之圖樣，並將原已印製完成之預約單上「
    ＪＵＬＩＡ」圖樣，裁減二分之一，另將手提包裝袋原印製之「ＪＵＬＩＡ」圖
    樣，改為「ＪＵＬＴＡ」圖樣。且為免無謂爭議，亦已於九十一年六月十八日法
    院開庭後，經其選任辯護人蘇顯騰律師建議，全面停止使用印製有「ＪＵＬＴＡ
    」圖樣之手提包裝袋等語。
(4)、經查：
、自訴人之「ＪＵＬＩＡ」服務標章之專用期限為自九十年九月一日起，至一百年
    八月三十一日止，有自訴人所提服務標章註冊證一紙在卷可參。是被告倘於九十
    年八月三十一日以前，使用「ＪＵＬＩＡ」圖樣，仍因自訴人尚末取得「ＪＵＬ
    ＩＡ」服務標章專用權，而末該當於商標法第七十七條、第六十二條、第六十三
    條之仿冒服務標章罪及販賣仿冒服務標章罪之構成要件，合先敘明。
、I、被告所經營之茱莉亞公司，係於九十年十月二十四日，經主管機關經濟部核
    準設立，所營事業為攝影業及租賃業，有自訴人所提公司基本資料查詢一紙在卷
    可參。上開被告所經營之茱莉亞公司之公司名稱部分：「茱莉亞」，原係英文「
    ＪＵＬＩＡ」之中文譯名。參諸現今社會，英文之使用相當頻繁，在一般商務交
    易，將公司中文名稱直接翻譯成英文加以使用者，實屬常見，而坊間如被告所經
    營之（婚紗）攝影及租賃之業者，向來標榜所提供之商品及服務均與世界潮流風
    尚同步，故使用英文文字加以突顯者，比比皆是，此情亦有自訴人所提廣告資料
    十四件在卷可參。是堪認被告辯稱：其自九十年九月一日起，至接獲自訴人所委
    託寄發之上開律師函止，使用「ＪＵＬＩＡ」圖樣行為部分，係因其所經營之茱
    莉亞公司之中文公司名稱為「茱莉亞」，故一併使用「ＪＵＬＩＡ」為該公司之
    英文名稱等語，尚無常情無悖，堪值採信。準此，被告應無非故意侵害自訴人之
    「ＪＵＬＩＡ」服務標章專用權，此由被告自接獲自訴人所寄發之上開律師函後
    ，即停止使用「ＪＵＬＩＡ」圖樣之行為，可得益證。II、茲商標法第七十七條
    、第六十二條、第六十三條之仿冒服務標章罪及販賣仿冒服務標章罪，並未設有
    處罰過失犯之規定，故核被告此部分所為，應屬不罰（刑法第十二條參照）。III
    、至自訴人固於本院九十一年九月二十五日審理期日，請求改期審理，以利自訴
    人補提支票為證，憑以證明被告知悉自訴人於九十年九月一日，取得「ＪＵＬＩ
    Ａ」服務標章專用權以前，即已使用「ＪＵＬＩＡ」圖樣之事實，惟本院認被告
    是否知悉自訴人已於九十年九月一日，取得「ＪＵＬＩＡ」服務標章專用權，而
    仍自該日以後，故意使用「ＪＵＬＩＡ」圖樣，侵害自訴人之「ＪＵＬＩＡ」服
    務標章專用權之事實，始為本案之重點所在。至被告是否知悉自訴人於九十年九
    月一日，取得「ＪＵＬＩＡ」服務標章專用權以前，早已使用「ＪＵＬＩＡ」圖
    樣之事實，要與被告有無違反商標法第七十七條、第六十二條、第六十三條之仿
    冒服務標章罪及販賣仿冒服務標章商品罪無涉，自無再予調查該支票證據之必要
    ，爰駁回自訴人之聲請，特予敘明。
、復依自訴人所提攝影預約單、化粧、雜項預約單各一紙所示，被告在該等預約單
    最上方，原印製之「ＪＵＬＩＡ」圖樣，業遭裁減二分之一，致一般人在客觀情
    狀下，已無從辯認遭裁減後之預約單最上方所留存之不完整圖樣，原為「ＬＵＩ
    ＩＡ」圖樣。準此，尚難認被告自接獲自訴人所委託寄發之上開律師函後，繼續
    使用該等裁減後之預約單之行為，有侵害自訴人之「ＪＵＬＩＡ」服務標章專用
    權，而已該當於商標法第七十七條、第六十二條、第六十三條之仿冒服務標章罪
    及販賣仿冒服務標章商品罪之構成要件。
、I、自訴人指述：被告於接獲伊所寄發之上開律師函後，仍於手提包裝袋上，使
    用「ＪＵＬＩＡ」圖樣之事實，固據伊提出印製有「ＪＵＬＩＡ」圖樣之手提包
    裝袋之照片一幀為證，但為被告所否認，辯稱：自訴人所提照片所示之手提包裝
    袋，應係其於尚未接獲自訴人所委託寄發之上開律師函以前，所使用之手提包裝
    袋。其於接獲自訴人所委託寄發之上開律師函後，即已將原印製之「ＪＵＬＩＡ
    」圖樣，改為「ＪＵＬＴＡ」圖樣等語。II、被告該部分所辯，經核與證人即被
    告之僱用人丙○○於本院九十一年九月十日審理時所為之證述相符。此外，自訴
    人並未能提出其他事證，且本院亦查無其他積極證據，足資證明被告確有於接獲
    自訴人所委託寄發之上開律師函後，仍在手提包裝袋上，繼續使用「ＪＵＬＩＡ
    」圖樣之事實，自不得徒以自訴人片面之指述及伊所提一幀照片，即率認被告確
    有自訴人所指之上開事實。III、又被告固於接獲自訴人所寄發之上開律師函後，
    至本院九十一年六月十八日審理期日為止，在手提包裝袋上，繼續使用近似自訴
    人之「ＪＵＬＩＡ」服務標章之「ＪＵＬＴＡ」圖樣。嗣經其選任辯護人蘇顯騰
    律師建議「ＪＵＬＴＡ」圖樣，仍存有侵害自訴人之「ＪＵＬＩＡ」服務標章專
    用權之虞後，始停止使用印製有「ＪＵＬＴＡ」圖樣之手提包裝袋。然被告於接
    獲自訴人所委託寄發之上開律師函後，經身為法律專業人士之律師建議後，決定
    不再繼續使用「ＪＵＬＩＡ」之圖樣，並委託泓盛國際法律事務所陳麗如律師於
    九十年十二月十一日以九○泓律字第○一○二九號律師函，函覆自訴人，有自訴
    人所提該律師函一紙在卷可參。由此堪認當初被告所委託之陳麗如律師應係誤認
    「ＪＵＬＴＡ」圖樣，並未近似自訴人之「ＪＵＬＩＡ」服務標章，而無侵害自
    訴人之「ＪＵＬＩＡ」服務標章專用權之虞，始未建議被告不得使用「ＪＵＬＴ
    Ａ」圖樣，代替原印製之「ＪＵＬＩＡ」圖樣。且直至本院九十一年六月十八日
    審理期日時，其選任辯護人蘇顯騰律師亦與陳麗如律師採相同之看法，嗣經本院
    公開心證後，始由其選任辯護人蘇顯騰律師建議被告停止使用印製有「ＪＵＬＴ
    Ａ」圖樣之手提包裝袋。Ⅳ、由上所述，身為法律專業人士之律師，尚有誤認「
    ＪＵＬＴＡ」圖樣並未近似自訴人之「ＪＵＬＩＡ」服務標章之可能，又豈能苛
    責非屬法律或商標事務專業人士之被告，不得有所誤認。故本院認被告應係誤認
    「ＪＵＬＴＡ」圖樣並未近似自訴人之「ＪＵＬＩＡ」服務標章，尚無侵害自訴
    人之「ＪＵＬＩＡ」服務標章專用權之虞，始於接獲自訴人所委託寄發之上開律
    師函後，仍繼續在手提包裝袋上，使用近似自訴人之「ＪＵＬＩＡ」服務標章之
    「ＪＵＬＴＡ」圖樣，其主觀上應不具仿冒服務標章及販賣仿冒服務標章商品之
    故意。復由被告自九十一年六月十八日起，經其選任辯護人蘇顯騰律師建議後，
    即停止使用印製有「ＪＵＬＴＡ」圖樣之手提包裝袋等情，益徵被告當初應係誤
    認「ＪＵＬＴＡ」圖樣並未近似自訴人之「ＪＵＬＩＡ」服務標章。茲如前述，
    商標法第七十七條、第六十二條、第六十三條之仿冒服務標章罪及販賣仿冒服務
    標章罪，並未設有處罰過失犯之規定，故核被告此部分所為，亦同屬不罰。
、I、至被告自接獲自訴人所委託寄發之上開律師函後，固在其所經營之茱莉亞公
    司之廣告招牌上，繼續使用「茱莉亞」、「ＪＵＬＩＥＴ」，及「ＪＵＬＩＥＴ
      ＮＥＷＳ」等圖樣，並繼續以「ｊｕｌｉａｎｅｗｓ」為該公司之網址名稱。
    惟本院認被告所使用之上開圖樣與自訴人之「ＪＵＬＩＡ」服務標章，除外文部
    分有字母數多寡，或二字與一字之別外，中文「茱莉亞」與英文「ＪＵＬＩＡ」
    分屬中文字與外文字，有外觀之明顯差異，異時異地隔離觀察，施以普通所用之
    注意，無生混淆誤認之虞，應非屬近似之商標（服務標章）圖樣。復經本院將本
    件送經濟部智慧財產局鑑定，該局亦同採此一見解，有該局九十一年八月十二日
    （九一）智商○九四一字第九一○○六七三○九號函一紙在卷可參。故核被告此
    部分所為，應無侵害自訴人之「ＪＵＬＩＡ」服務標章專用權甚明，自亦不該當
    於商標法第七十七條、第六十二條、第六十三條仿冒服務標章罪及販賣仿冒服務
    標章商品罪之構成要件。II、況僅將他人之商標作為網址名稱使用，而未於網頁
    或相關網路資訊上，表彰他人同一或類似的商品或服務，並不該當於商標法第七
    十七條、第六十二條所定之仿冒服務標章罪之構成要件。而自訴人復未能提出其
    他事證，且本院亦查無其他積極證據，足資證明被告除將「ｊｕｌｉａｎｅｗｓ
    」作為網址名稱使用外，另有於網頁或相關網路資訊上，使用「ｊｕｌｉａｎｅ
    ｗｓ」，表彰他人同一或類似的商品或服務，自亦不得對被告率以該罪相繩。III
    、此外，將他人之商標作為網址名稱使用，因「網址名稱」與商標法第六十五條
    第一項所稱「公司或商號名稱」，二者之性質尚屬有別，且屬不同法律規範之範
    疇，依罪刑法定主義，應無（類推）適用商標法第六十五條第一項規定之餘地，
    主關機關經濟部智慧財產局亦採同一見解，有該局八十九年三月七日（八九）智
    商九八○字第八九○○一五二七三號函一紙在卷可參。準此，核被告所為，亦無
    該當於自訴人所未指述之商標法第七十七條、第六十五條第一項惡意使用他人服
    務標章罪之構成要件，附予指明。
、綜上所述，被告前揭所辯，應非虛構之詞，尚值採信。此外，復查無其他積極確
    切之證據，足以證明被告確有自訴人所指之上開犯行，揆諸首揭說明，自應為其
    無罪之諭知。
據上論斷，應依刑事訴訟法第三百四十三條、第三百零一條第一項，判決如主文。
中      華      民      國      九十一      年      十    月      九    日
                                    臺灣臺中地方法院刑事第六庭
                                        法  官  唐  敏  寶
右正本證明與原本無異。
如不服本判決，應於判決送達後十日內向本院提出上訴狀，上訴於臺灣高等法院臺中
分院( 須附繕本 )。
                                        書記官
中      華      民      國      九十一      年      十    月      九    日
